【裁判字號】    98,交聲,1093
【裁判日期】    980803
【裁判案由】    交管條例聲異
【裁判全文】
臺灣板橋地方法院交通事件裁定        98年度交聲字第1093號
原處分機關  交通部公路總局臺北區監理所板橋監理站
異  議  人
即受處分人  甲○○
上列受處分人因違反道路交通管理處罰條例案件，對於交通部公
路總局臺北區監理所板橋監理站於98年4 月28日所為之處分（原
處分案號：板監裁字裁41-C00000000號）聲明異議，本院裁定如
后：
    主  文
異議駁回。
    理  由
一、原處分意旨略以：異議人即受處分人甲○○於民國98年4 月
    28日上午10時40分許，騎乘車牌號碼WSI-070 號輕型機車，
    行經臺北縣板橋市縣○○道與雙十路路口時，因未依標誌、
    標線左轉，為警當場攔停製單舉發，嗣經原處分機關查證違
    規屬實，爰依道路交通管理處罰條例第48條第1 項第2 款、
    第63條第1 項第1 款之規定，裁處罰鍰新臺幣600 元，並記
    違規點數1 點。
二、異議意旨略以：異議人當時係行駛在華翠橋下縣民大道上，
    當異議人騎至三民路口要左轉時，異議人因行駛於內側車道
    ，顧慮若要變換至外側車道會有危險，所以就在橋下待轉，
    舉發違規事實顯與實情不符，為此爰依法聲明異議，請求撤
    銷原處分云云。
三、按汽車（含機器腳踏車）駕駛人轉彎時，不依標誌、標線、
    號誌指示者，處新臺幣（下同）600 元以上1,800 元以下罰
    鍰，並記違規點數1 點，道路交通管理處罰條例第48條第1
    項第2 款、第63條第1 項第1 款分別定有明文。
四、經查：
  (一)本件異議人甲○○於98年4 月28日上午10時40分許，騎乘車
    號WSI-070 號輕型機車，沿臺北縣板橋市縣○○道往臺北市
    方向直行，行經設有機車兩段式左轉標誌及待轉區標線之臺
    北縣板橋市縣○○道與雙十路路口時，未依現場標誌、標線
    指示，逕自由該路口左轉，未於待轉區待轉，經臺北縣政府
    警察局海山分局執勤警員當場攔停開單舉發，該舉發通知單
    當場由異議人簽章收執之事實，有臺北縣政府警察局北縣警
    交大字第C00000000 號舉發違反道路交通管理事件通知單及
    臺北縣政府警察局海山分局98年5 月19日北縣警海交裁字第
    0980018607號函各1 紙在卷可稽。異議人對於其於上揭時、
    地，騎乘上開輕型機車轉彎時未於待轉區待轉等事實並不爭
    執，其僅具狀陳明上開異議意旨，經本院屢次傳喚均未到庭
    ，亦未就所主張本件執勤員警之舉發有誤乙節，提出確實事
    證以供本院調查，況交通警員掣單舉發違反道路交通管理處
    罰條例所列之違規事實，本質上為行政處分，係公務員基於
    職務上權力，依法就特定之具體事件所為具有公法上效果之
    單方行政行為，基於公務員為公法上行為具有公信力之原則
    ，該行政處分當可被推定為真正，其據以依法處分之事實認
    定亦為真正無誤，本院亦查無任何相關事證足資證明執勤員
    警確有捏造事實違法取締之情事，本院自無從為有利於異議
    人之認定。是異議人確有騎乘機車轉彎時不依標誌、標線指
    示之違規情事，至為灼然。
  (二)至異議人所提聲明異議狀固載其因顧慮變換至外側車道會危
    險，所以就在內側車道待轉云云。然按機慢車兩段左轉標誌
    係用以告示左轉機器腳踏車或慢車駕駛人應遵照號誌指示，
    在號誌顯示允許直行時先行駛至右前方路口之左轉待轉區等
    待左轉，俟該方向號誌顯示允許直行後，再行續駛，以兩段
    方式完成左轉，道路交通標誌標線號誌設置規則第65條定有
    明文。異議人既係依法考領駕駛執照之人，對於前揭道路交
    通標誌標線號誌設置規則及道路交通管理處罰條例之規定，
    自難諉為不知，是異議人應在其行駛方向即縣民大道往臺北
    市方向號誌顯示允許直行時先行駛至右前方路口即雙十路路
    口之左轉待轉區等待左轉，俟雙十路方向號誌顯示允許直行
    後，再行續駛，以兩段方式完成左轉。又按道路交通標誌、
    標線、號誌之設置係主管機關基於整體交通考量所為之縝密
    規劃，目的係為維護社會大眾使用道路之秩序，並以確保人
    車通行之安全，在非緊急避難情況下，尚不能恣意罔顧交通
    標誌、標線、號誌，否則交通秩序必將無法維繫，人車生命
    安全亦將無以確保；茍異議人認為前揭路口其道路交通之規
    劃設置不當，仍應先向道路主管機關陳述其意見以期改善，
    或依循相關行政程序尋求妥善處理，豈得任由異議人以維護
    其自身行車安全為由，而逕自決定是否遵守之理。從而，異
    議人具狀所執上開聲明異議理由，顯屬無據。
五、綜上所述，異議人於前開時、地，騎乘該機車轉彎時未依標
    誌、標線指示之違規事實，洵堪認定。原處分機關依道路交
    通管理處罰條例第48條第1 項第2 款及第63條第1 項第1 款
    之規定，裁處罰鍰600 元，並記違規點數1 點，於法並無不
    合，本件異議為無理由，應予駁回。
六、依道路交通案件處理辦法第19條，裁定如主文。
中    華    民    國    98    年    8     月    3     日
                      交通法庭  法  官  林海祥
上列正本證明與原本無異。
如不服本裁定，應於裁定送達後5日內敘明抗告理由，向本院提
出抗告狀。
                                書記官  陳金鳳
中    華    民    國    98    年    8     月    4     日


司法院資訊處製作；財團法人民間司法改革基金會備份。
